【裁判字號】    89,上訴,2953
【裁判日期】    890724
【裁判案由】    毒品危害防制條例
【裁判全文】
臺灣高等法院刑事判決                          八十九年度上訴字第二九五三號
    上  訴  人  臺灣板橋地方法院檢察署檢察官
    被      告  乙○○
    指定辯護人  本院甲○
右上訴人因被告違反麻醉藥品管理條例案件，不服臺灣板橋地方法院八十八年度訴字
第一七三三號，中華民國八十九年七月二十四日第一審判決（臺灣板橋地方法院檢察
署八十八年度偵字第三六三二號）提起上訴，本院判決如左：
    主    文
上訴駁回。
    理    由
一、公訴意旨略以：被告乙○○基於意圖營利之概括犯意，自民國八十五年八月間起
    至八十六年一月十二日止，在臺北縣泰山鄉○○路七巷十一之一號邱文祈住處，
    以每一小包（重約０．一公克）新台幣（下同）一千元之價格，連續多次販賣化
    學合成麻醉藥品安非他命予邱文祈施用。嗣於八十六年一月十二日凌晨一時許，
    在邱文祈上址住處前，被告與邱文祈正在交易安非他命時，為警當場查獲，並在
    被告身上扣得準備販賣予邱文祈之安非他命一小包（重約０‧一公克），因認被
    告涉犯行為時之麻醉藥品管理條例第十三條之一第二項第一款之非法販賣化學合
    成麻醉藥品罪嫌云云。
二、按犯罪事實應依證據認定之，無證據不得推定其犯罪事實；又不能證明被告犯罪
    者，應諭知無罪之判決，刑事訴訟法第一百五十四條、第三百零一條第一項分別
    定有明文，亦即事實之認定應憑證據，如未能發現相當證據，或證據不足以證明
    自不能以推測或擬制之方法，為裁判基礎（最高法院四十年臺上字第八六號判例
    參照），此為我國刑事訴訟制度「無罪推定原則」之具體表徵；次按被告之自白
    ，不得作為有罪判決之唯一證據，仍應調查其他必要證據，以察其是否與事實相
    符，同法第一百五十六條第二項亦定有明文；另按認定犯罪事實應憑積極證據，
    倘積極證據不足以為不利於被告事實之認定時，即應為有利被告之認定，更不必
    有何有利之證據，最高法院三十年上字第八一六號著有判例，所謂「積極證據足
    以為不利被告事實之認定」，依據同院七十六年臺上字第四九八六號判例意旨，
    係指據為訴訟上證明之全盤證據資料，在客觀上以達於通常一般之人均不致於有
    所懷疑，而得確信被告確曾犯罪之程度；若未達到此一程度，而有合理懷疑之存
    在時，即無從為被告有罪之確信。
三、本件公訴人認被告乙○○涉犯前開非法販賣化學合成麻醉藥品罪嫌，無非係以右
    揭事實業據被告乙○○於警訊中坦承不諱，核與邱文祈於警訊中指述情節相符，
    而邱文祈嗣於偵查中雖改稱只是請被告幫忙調貨（指安非他命）等情，然安非他
    命之交易罪刑甚重，被告如未從中得利，要無甘冒為警查獲之風險，邱文祈翻易
    前詞顯係附和被告之辯詞，不足採信，及有安非他命一小包（重約０‧一公克）
    扣案可資佐證等為其論據。訊據被告則堅決否認有此非法販賣安非他命之犯行，
    並辯稱：伊只是有時候會攜帶安非他命至邱文祈上址住處與之共同吸食而已，並
    未販賣安非他命給邱文祈，而查獲當天扣案之一小包安非他命亦係供伊準備再度
    與邱文祈共同食吸之用，並非用於販賣等語。經查：
（一）被告於八十六年一月十二日警訊時固供稱：於八十五年八月間開始販賣安非他
      命給邱文祈，次數已記不清楚了，大都由伊將安非他命送到邱文祈住處，每一
      小包一千元，最後一次即被警方查獲者等情（見八十六年度偵字第一五八九號
偵查卷第四頁、第五頁），惟其於同日經檢察官偵訊時即否認上情，而供稱沒
      有販賣安非他命之行為，亦未販賣給邱文祈（見同上偵卷第十五頁反面、第十
      六頁），於原審審理時復次堅決否認被訴之上開販賣安非他命犯行（見原審卷
      第五十一、七十三頁），是被告上開警訊中之自白，與其在偵查及原審中，所
      為供述不一致而有瑕疵。
（二）又證人邱文祈於八十六年一月十二日警訊時雖證稱：記不清楚共向被告購買幾
      次安非他命，每次約一千元至二千元購得安非他命０．一至０．二公克不等，
      最後一次是為警查獲時、地等情（見同上偵查卷第七頁），然其於同日經檢察
      官偵訊時即否認上情，反證稱：是拿錢給被告請他幫忙調貨，八十五年十二月
      以後，是和被告一起向綽號「咬金」的人買，再一起吸等情（見同上偵卷第十
      五頁反面），觀此證人於警訊及偵查中之證詞，二者前後予盾，互有歧異，是
      否以警訊之證言為可採，即生疑義﹖況其於警訊中對於向被告購買安非他命之
      開始時間、地點之供述，又付之闕如，尚難據此推斷「被告係自八十五年八月
      間起至八十六年一月十二日止，在邱文祈上址住處，連續多次販賣化學合成麻
      醉藥品安非他命予邱文祈施用」。
（三）按販賣與吸食安非他命二種犯罪態樣，其所侵害社會法益之輕重有別，事涉罪
      名與刑罰甚鉅，被告有無販賣安非他命自應審慎為之，尤應採嚴格證據主義，
      被告經警查獲時從其身上扣得一小包安非他命，惟被告前已有轉讓禁藥、非法
      吸用化學合成麻醉藥品前科，此有臺灣高等法院檢察署刑案紀錄簡覆表在卷可
      稽（見原審卷第十頁），無論被告自己吸用或轉讓，均可能持有安非他命之可
      能，不能僅因扣有一小包安非他命為由，率即認定被告欲再準備販賣安非他命
      予邱文祈，且查證人即查獲本案之員警林信成於原審調查中復證稱：「我們先
      查獲廖敏莉，經其供述再帶同至上址邱文祈住處前，讓廖敏莉打電話叫邱文祈
      下樓來，結果被告和邱文祈一起下來，經盤查後在被告身上扣得上開一小包安
      非他命等情（見原審卷第七十三之一頁），苟被告係準備將該包安非他命販賣
      予邱文祈，理應有充分時間在該住處完成交易，惟二人卻又一同下樓，而安非
      他命仍在被告身上，並未賣出，依一般社會通念之經驗法則，難謂該包安非他
      命係準備供被告販賣予邱文祈之用，足堪認定。
（四）復按毒品之「販賣」，必須行為人主觀上有營利為目的，客觀上又有販入或販
      出或二者兼而有之行為為其構成要件（參照最高法院六十七年台上第二五○○
      號判例、最高法院八十三年台上第五四九五號判決），若行為人主觀上無此營
      利之意思，而將自己先前購入，復以原價轉售他人者，尚與「販賣」之構成要
      件有間，難逕繩以販賣之罪；被告於警訊時即供稱每包以一千元價格向「咬金
      」購入，再以一千元之價格給邱文祈（見八十六年偵字第一五八九號卷第五頁
      ），其有無主觀「營利」之目的，即屬可疑，且證人邱文祈於警訊中難供稱係
      向被告購買安非他命，然於檢察官訊問時復稱係向被告調貨，是被告與證人本
      係朋友關係，且均有施用安非他命之惡習，此基於朋友情誼之互通有無，核屬
      常情之理，本件雖屬有價轉讓，但並無積極證據證明被告有從中賺取差價以牟
      利之情狀，實難據以率認有「營利」之販賣等情，是公訴人上訴意旨陳稱被告
      有販賣轉讓或幫助施用安非他命之犯行，容有未洽，尚難採信。
（五）綜上所述，被告於警訊中所為關於販賣安非他命予邱文祈吸用之自白，是否與
      事實，尚有可疑，而證人邱文祈關於是否向被告購買安非他命之證詞，亦先後
      不一，此在客觀上顯未達於通常一般之人均不致於有所懷疑，而得確信被告確
      曾販賣安非他命之程度，自有合理懷疑之存在，無從為被告有罪之確信，均難
      遽資為認定被告成立非法販賣化學合成麻醉藥品罪嫌之論據。此外，復查無其
      他積極證據足認被告有何公訴人所指之非法販賣化學合成麻醉藥品犯行，原審
      為無罪判決之諭知，於法並無不合，公訴人上訴意旨執此前詞，指摘原判決不
      當，為無理由，應予駁回。
四、據上論斷，應依刑事訴訟法第三百六十八條規定，判決如主文。
本案經檢察官陳維練到庭執行職務。
中    華    民    國    八十九    年      十        月     十一         日
                        臺灣高等法院刑事第一庭
                            審判長法  官  李  相  助
                                  法  官  王  振  興
                                  法  官  蔡  光  治
右正本證明與原本無異。
如不服本判決應於收受送達後十日內向本院提出上訴書狀，其未敘述上訴之理由者並
得於提起上訴後十日內向本院補提理由書（均須按他造當事人之人數附繕本）。
                                  書記官  王  才  生
中    華民    國    八十九    年      十        月     十七         日


司法院資訊處製作；財團法人民間司法改革基金會備份。
